臺灣高等法院刑事判決　　　　　　　　　　　　　　九十一年度軍上字第四十一號
　　上　訴　人
　　即　被　告　甲○○　男　民.
右上訴人因違反職役職責案件，不服國防部高等軍事法院九十一年度法仁判字第一二
七號，中華民國九十一年十一月十五日第二審判決（起訴案號：國防部北部地方軍事
法院檢察署九十一年訴字第二八三號，第一審判決案號：國防部北部地方軍事法院九
十一年度信判字第三○九號），提起上訴，本院判決如左：
    主  文
上訴駁回。
    理  由
一、按被告不服高等軍事法院宣告有期徒刑之上訴判決者，向高等法院提起上訴者，
    以判決違背法令為限，軍事審判法第一百八十一條第五項定有明文，此係指法院
    受理軍事法院移送審判之上訴案件為法律審，應依刑事訴訟法關於上訴第三審之
    規定辦理。如上訴理由狀並未依據卷內訴訟資料，具體指摘原判決不適用何種法
    則或如何適用不當，或所指摘原判決違法情事，顯與法律規定得為第三審上訴理
    由之違法情形不相適合時，均應認其上訴為違背法律上之程式，予以駁回。
二、本件上訴意旨略謂：上訴人即被告回役部隊後，遭同僚取笑及部隊長官不諒解，
    並且遭同僚恐嚇，致心生畏懼，再度逃亡，原上訴法院就此被告有利之事證漏未
    審酌，有軍事審判法第一百九十七條第十款應於審判期日調查之證據未予調查，
    及同條第十五款判決理由對於被告有利之陳述或辯護意旨不予採納而未經記載等
    違背法令云云。
三、按有罪之判決書，對於被告有利之證據不採納者，固應記載其理由，否則即有判
    決理由不備之違法；又依法應於審判期日調查之證據而未予調查者，屬當然為違
    背法令。然上開所謂有利於被告之證據及應於審判期日調查之證據，係指該證據
    倘予採納或經調查所能證明者，得以推翻原審判決所確認之事實，而得據以為不
    同之認定為斷；如非事理所必然，或係無從調查之證據方法，即欠缺其調查之必
    要性，既不屬於應於審判期日調查之證據，亦非所謂有利於被告之證據，縱未為
    調查，或未於判決理由內特加說明，均無違背法令之可言（最高法院八十九年度
    台上字第二八六八號判決參看）。本件依被告於民國九十一年十月二十一日接受
    調查訊問時供稱：「（為何未按時返營銷假？）不適應部隊生活」（見上訴審卷
    第二十八頁反面），於同年八月二十二日調查時供稱：「（為何逃亡？）因為要
    打工賺錢幫助家中，所以就逾假不歸，不想再回部隊服役了」（見第一審卷第七
    頁）；被告之母謝盧秀月到庭證稱：「（是否知道被告逾假未歸之事？）不知道
    」、「（被告逾假未歸期間有無在家或與家人聯絡？）都沒有」、「（家境如何
    ？有無須被告在外工作幫助家境之必要？）清寒，只有我一個人賺錢，還有一個
    兒子在讀書，沒有必要，只要把兵當完」、「（被告逾假未歸期間有無拿錢回家
    貼補家用？）沒有，也未交待朋友拿錢回家」（見上訴審卷第二十七頁反面、第
    二十八頁），已足憑以認定上訴人有長期脫免職役之意圖。縱原上訴法院就被告
    所指部隊長官不諒解，同僚取笑恐嚇令心生畏懼以致逃亡等事實未為調查，亦難
    指摘為有違背證據調查必要性之違誤。被告上訴意旨指摘，與得為第三審上訴理
    由之違法情形不相適合，其上訴為違背法律上之程式，應予駁回。
據上論結，應依刑事訴訟法第三百九十五條前段，判決如主文。
中      華      民      國    九十一    年     十二     月    二十六    日
                              臺灣高等法院刑事第五庭
                                  審判長法  官  曾  德  水
                                        法  官  蘇  素  娥
                                        法  官  楊  貴  雄
右正本證明與原本無異。
不得再上訴。
                                        書記官  林  淑  貞
中      華      民      國     九十一   年     十二     月    二十七    日
